【裁判字號】    99,交聲,1698
【裁判日期】    990730
【裁判案由】    聲明異議
【裁判全文】
臺灣高雄地方法院交通事件裁定        99年度交聲字第1698號
原處分機關  高雄市政府交通局
異  議  人  乙○○
上列異議人即受處分人因違反道路交通管理處罰條例案件，對於
高雄市政府交通局中華民國99年6 月8 日所為之裁決處分（高市
交裁字第裁32-B00000000號），聲明異議，本院裁定如下：
    主  文
異議駁回。
    理  由
一、原處分意旨略以：異議人即受處分人乙○○（下稱異議人）
    於民國99年4 月17日1 時20分許，駕駛車號973-EFA 號重型
    機車，行駛於高雄市○○區○○路58號前時，因酒後不勝酒
    力，失控摔倒，為巡邏員警發現後，將其攔停檢查，因有濃
    厚酒味，乃對之進行酒精濃度測試檢定，因異議人再三拒絕
    接受酒精濃度檢測，員警遂掣單舉發，爰依道路交通管理處
    罰條例第35條第4 項前段、第67條第2 項規定，裁處異議人
    罰鍰新臺幣（下同）6 萬元，並吊銷駕駛執照，3 年內不得
    考領駕駛執照等語。
二、聲明異議意旨略以：異議人當天在勝利路58號前，係因牽車
    不慎跌倒，警方誤認本人有酒後駕車要求酒測，本人拒絕酒
    測，是因為當時機車並沒有發動，從警方提供的錄影帶影片
    中，亦沒有本人騎車摔倒的畫面，為此不服原裁決，爰依法
    聲明異議，請求撤銷原處分等語。
三、按汽車駕駛人，駕駛汽車經測試檢定酒精濃度超過規定標準
    者，處1 萬5 千元以上6 萬元以下罰鍰，並當場移置保管其
    車輛及吊扣其駕駛執照1 年；汽車駕駛人拒絕接受第1 項測
    試之檢定者，處6 萬元罰鍰，並當場移置保管其車輛及吊銷
    其駕駛執照，且3 年內不得考領駕駛執照，道路交通管理處
    罰條例第35條第1 項第1 款、第4 項前段、第67條第2 項分
    別定有明文。次按道路交通管理處罰條例第35條第4 項之所
    以規定「拒絕酒精濃度測試之檢定」除應課予罰鍰6 萬元外
    ，並應當場移置保管該汽車及吊銷該駕駛執照，較諸同條第
    1 項規定酒後駕車之處罰更為嚴厲，目的在於不使拒絕酒精
    濃度測試檢定之駕駛人反而獲得寬典，否則無異鼓勵駕駛人
    拒絕接受測試。再關於處罰基礎，係因人體內酒精含量由開
    始飲酒時依飲酒量漸漸累積增加，在完成飲酒時體內酒精含
    量達到最高，隨後依代謝率逐漸代謝；基此，倘駕駛人遭員
    警攔停後，積極拒絕接受酒精測試或消極推諉拖延，致其體
    內酒精濃度因時間經過而逐漸代謝降低，對於其他立即配合
    測試之駕駛人顯有不公，且亦明顯有礙警員職務之順利進行
    。是故，駕駛人經警告知酒精濃度測試標準及流程後，不論
    以積極行為表示拒絕或以消極不配合方式排斥酒測，均屬「
    拒絕接受酒精濃度測試」。又按，汽車駕駛人，因違反本條
    例及道路交通安全規則之規定，受「吊銷」駕駛執照處分時
    ，「吊銷」其持有各級車類之駕駛執照，道路交通管理處罰
    條例第68條定有明文。此規定係於94年12月14日修正公布，
    並於95年3 月1 日施行，而修正前之道路交通管理處罰條例
    第68條則係規定「汽車駕駛人，因違反本條例及道路交通安
    全規則之規定，受『吊扣』或『吊銷』駕駛執照處分時，『
    吊扣』或『吊銷』其持有各級車類之駕駛執照」，觀其修法
    意旨，係以「原條文將違規駕駛人所持有之各級車類駕駛執
    照一併吊扣或吊銷，失之過酷，影響人民工作及生活甚鉅」
    為由，而刪除「吊扣」駕駛人駕駛執照時，應「吊扣」駕駛
    人持有各級車類駕駛執照之規定，但於受「吊銷」駕駛執照
    處分時，則未加以修正，仍維持「吊銷」其持有各級車類之
    駕駛執照。可知，立法者於修法之際，特別對於道路交通管
    理處罰條例「吊銷」、「吊扣」之情節不同，而分別予以不
    同之規定，是尚無從以駕駛人為相關交通違規行為時，其駕
    駛之車輛與所持有之駕駛執照非屬同級車類，即謂不得吊銷
    駕駛人所持有之他級車類駕駛執照。
四、異議人雖以前詞置辯。惟查：
(一)、證人即當天查獲本件員警林正芳到庭結證稱：本件是我所查
    獲，是我與所長陳孟兒巡邏時看到的，當時我與所長共同巡
    邏，是從零時開始到四時，當天是擴大巡邏，巡邏的路線沒
    有既定的路線，是在派出所的轄區內隨機巡邏，後來從城峰
    路轉勝利路之後行駛約二、三十公尺左右，看到異議人從勝
    利路58號住家門前騎機車出來到馬路上時，才剛到馬路上時
    他當時是要右轉馬上就摔倒了，當時巡邏車距離他摔倒的地
    點約三十公尺以內，當時巡邏車是有開警示燈。我們馬上下
    車查看他的狀況看有沒有受傷，結果聞到他身上有酒味（他
    當時是否人車已經倒地？）因為他才剛騎出來速度不快，所
    以他一摔倒地就立即站起來，並且將車扶起，我有詢問他是
    否有受傷，他說沒有，我們就聞到他身上有酒味，我有問異
    議人是否有喝酒，異議人說他有喝酒，所以我們所長就趕快
    用無線電打給備勤的甲○○請他攜帶酒測器及攝影器材來現
    場，甲○○不到三分鐘就到達現場，在此期間我們有問異議
    人在何處喝酒的，異議人說是在勝利路58號老闆家喝的，事
    實上異議人跌倒之後，我們後來有看到異議人的老闆也有在
    現場，他老闆事後有說原先有叫異議人酒後不要騎車，但他
    不聽，結果就摔倒了。（當天警方在對異議人取締之前，你
    確實有看到異議人有騎乘機車？）對，我確實有看到異議人
    將車騎出來，（你是有看到異議人將車牽出、跨上機車、發
    動機車等動作嗎？）沒有，我看到異議人的時候異議人就是
    把車騎出來，一到路面就摔倒了。我們當時要對異議人進行
    酒測之前有讓異議人喝水，現場我們有提供水給他喝，他老
    闆也有拿水給他喝，他都有喝。我們當時有問他喝什麼酒，
    他說他喝高粱酒，是在他老闆家喝的等語明確（參本院卷第
    27頁）。是警方當天發現異議人時，異議人確實有酒後騎乘
    機車且摔倒之情形。再參以，業已附卷之警方當天所拍攝之
    光碟所擷取之現場照片中，可以清楚看到地面有機車摔倒後
    在道路上滑行造成車道路面之擦地痕（參本院卷第19、20頁
    照片），益證，異議人當天確有酒後騎乘機車並且摔倒之情
    形無訛，否則，若僅是牽車而不慎跌倒（機車尚未發動），
    其衝擊力及摩擦力當不致於造成路面有如上開情形之擦地痕
    。準此，異議人前開所辯，已難採信。
(二)、證人即當天在現場開單告發之員警甲○○復到庭結證稱：本
    件交通違規事件，當時我有在現場，我約在當天1 時10分左
    右接獲我們所長陳孟兒的通報叫我攜帶酒測器到事發現場，
    因為所長與同事林正芳當時正在巡邏，發現異議人有疑似酒
    駕的情形，但因為他們巡邏時並未攜帶酒測器，所以要我攜
    帶酒測器到現場進行酒測。我到達現場之後，當時異議人乙
    ○○稱他沒有騎乘機車只是牽車而已所以拒絕酒測，我到場
    之後有對異議人前後為三次進行酒測之告知，以及告知他如
    果拒絕酒測應負的法律責任，但是異議人一再的拒絕酒測並
    稱他沒有騎車只有牽車而已，但他有承認他有喝酒，警方在
    現場跟異議人前後僵持了約有二十到三十分鐘，警方取締過
    程有全程錄影錄音。是我到達現場之後才開始進行錄影錄音
    的，因為原來的同事及所長並未攜帶攝影器材，是我得到通
    知之後才將酒測器及錄影設備帶到現場。異議人在現場他一
    直回答說他只是牽車沒有騎乘機車，所以一直沒有接受酒測
    。但是異議人有承認他有喝酒…（現場是如何告知異議人必
    須進行酒測，以及拒絕酒測的法律效果？）我當場告訴他有
    喝酒，必須接受警方的酒測，如果拒絕酒測會依道路交通管
    理條例第35條之規定將處罰鍰六萬元並吊銷執照，三年內不
    得考領等語綦詳（本院卷第26頁）。又本件舉發員警於開單
    告發之前確有向異議人提出警告3 次，並告以拒絕酒測可處
    罰鍰6 萬元及吊銷執照，又異議人當場一再拖延進行酒測，
    後更向員警質問：「我為何要罰6 萬元、吊銷執照？」等語
    乙情，業經本院當庭勘驗高雄市政府警察局左營分局所函送
    之舉發經過之全程錄影光碟屬實，有勘驗筆錄及錄影光碟在
    卷可供參照（本院卷第22、27頁）。故本件異議人確有拒絕
    酒測之情形甚為灼然。
(三)、此外，復有高雄市政府交通局違反道路交通管理事件裁決書
    及送達證書、高雄市政府警察局舉發違反道路交通管理事件
    通知單、高雄市政府交通局交通違規案件陳述單、異議人駕
    籍資料、警方所製作案情報告、現場照片等資料在卷可稽（
    本院卷第6-7 、10-11 、13、18、19-20 頁），是以異議人
    確有拒絕酒測之違規行為，已堪認定。
五、綜上所述，本件異議人無正當理由拒絕接受酒精測試之事實
    ，堪以認定，原處分機關以異議人違規事實明確，依前揭規
    定裁處異議人罰鍰6 萬元，吊銷駕駛執照，且3 年內禁考，
    於法有據，裁罰額度亦無不當，異議人執前開情詞聲明異議
    ，為無理由，應予駁回。
據上論斷，依道路交通案件處理辦法第19條，裁定如主文。
中    華    民    國    99    年    7    月    30    日
                  交通法庭  法  官  張  震
以上正本證明與原本無異。
如不服本裁定應於送達後5日內向本院提出抗告狀。
中    華    民    國    99    年    8     月    4     日
                            書記官  鄒秀珍

司法院資訊處製作；財團法人民間司法改革基金會備份。
